臺灣臺南地方法院交通事件裁定　　　　 96年度交聲字第101號
主管機關　　交通部公路總局嘉義區監理所臺南監理站
異議人即
受處分人　　甲○○
上列受處分人因違反道路交通管理處罰條例案件，對於交通部公
路總局嘉義區監理所臺南監理站民國96年1月9日所為之裁決處分
（處分案號：嘉監南字第裁74-M00000000號），聲明異議，本院
裁定如下：
    主  文
原處分關於甲○○汽車駕駛人，罰鍰新台幣陸仟玖佰元部分撤銷
，其餘異議駁回。
上開撤銷部分甲○○不罰。
    理  由
一、原處分意旨略以：受處分人即異議人甲○○（下稱異議人）
    遭警舉發，於民國（下同）91年4月29日21時2分，駕駛牌照
    號碼WG Z-639號輕機車，在台南縣永康市○○○路與344巷
    口，因有闖紅燈（直行）及未帶駕照等違規行為，嗣經交通
    部公路總局嘉義區監理所臺南監理站（下稱移送機關）調查
    後認異議人係於駕駛執照吊扣期間駕車及闖紅燈，依道路交
    通管理處罰條例第21條第1項第5款、第3項（原裁決書誤記
    載為第7款及漏記載第3項）、第53條第1項及違反道路交通
    管理事件統一裁罰標準表等規定，裁處罰鍰新臺幣（下同）
    合計16,500元，並吊銷駕照，1年禁考等處分。
二、聲明異議意旨略以：異議人係於91年4月29日21時02分騎車
    牌號碼WGZ-639輕機車，行駛於永康市○○○路家樂福時，
    遭警攔下，但異議人經過路口時，還是綠燈，但值勤警察不
    接受異議人說詞，還補上一句話，若異議人不簽名就不讓異
    議人離開，但當時若警察不讓異議人離開，異議人唯恐耽誤
    到上班時間，才於舉發通知單上簽名，因此，原處分顯有錯
    誤，為此，請求撤銷原處分等語。
三、按行政罰法於94年2月5日公布，於95年2月5日施行，依行政
    罰法第5條「行為後法律或自治條例有變更者，適用行政機
    關最初裁處時之法律或自治條例，但裁處前之法律或自治條
    例有利於受處罰者，適用最有利於受處罰者之規定」之規定
    ，係採「從新從輕」原則。而按汽車駕駛人駕駛執照吊扣期
    間駕車者處新臺幣6千元以上1萬2千元以下罰鍰，並吊銷駕
    駛執照；汽車駕駛人，行經有燈光號誌管制之交岔路口闖紅
    燈者，處新臺幣1千8百元以上5千4百元以下罰鍰。94年12月
    28日修正、95年7月1日施行前之道路交通管理處罰條例第21
    條第1項第7款及第53條分別定有明文。上開規定與94年12月
    28日修正、95年7月1日施行之道路交通管理處罰條例第21條
    第1項第5款及第53條第1項之規定處罰雖無不同，惟其中所
    需併引用之違反道路交通管理事件統一裁罰標準表之規定，
    有關於駕駛執照吊扣期間駕車之違規行為部分，修正前之道
    路交通管理處罰條例第21條第1項第7款並無區分係機器腳踏
    車或小型車之違規行為，在逾越應到案期限30日以上者，均
    應處罰鍰12,000元，然修正後之道路交通管理處罰條例第21
    條第1項第5款，則就係機器腳踏車或小型車之違規行為而予
    以分別規定，其中就本件之機器腳踏車之違規行為，在逾越
    應到案期限30日以上者，已改為處罰鍰9,600元。查：本件
    違規行為係發生於91年4月29日，而道路交通管理處罰條例
    曾於94年12月28日修正，其中該條例第21條第1項第5款及第
    53 條第1項係於95年7月1日施行，移送機關係於96年1月9日
    為本件裁決處分，則依上開行政罰法第5條規定，自應比較
    上開新、舊道路交通管理處罰條例之規定何者對於異議人較
    為有利。經比較結果，於駕駛執照吊扣期間駕駛機器腳踏車
    之違規行為部分，修正後之處罰較輕，而闖紅燈（直行）之
    違規行為部分，處罰相同，自應依從輕、從新原則，均適用
    94年12月28日修正、95年7月1日施行之道路交通管理處罰條
    例第21條第1項第5款及第53條第1項等規定，合先說明。
四、經查：
（一）有關移送機關指稱異議人有於駕駛執照吊扣期間駕車之違
      規行為部分：
   1、按汽車駕駛人，有駕駛執照吊扣期間駕駛小型車或機器腳
      踏車者，處新臺幣六千元以上一萬二千元以下罰鍰，並當
      場禁止其駕駛；第一項第三款、第四款之駕駛執照，均應
      扣繳之；第五款並吊銷其駕駛執照；94年12月28日修正、
      95年7月1日施行道路交通管理處罰條例第21條第1項第5款
      、第3項分別定有明文。
   2、異議人遭警舉發，在上開時、地有於駕駛執照吊扣期間駕
      駛車牌號碼WGZ-639號輕機車之違規行為，業據移送機關
      以96年8月29日嘉監南字第0960119172號函稱：「經查陳
      君（即異議人）第ZD0000000號違規案，已於91年3月13
      日易處吊扣普通小型車駕駛執照三個月結案在案，駕照吊
      扣期間自91年3月13日起，迄93年6月12日止」等語在卷可
      稽，而異議人對於移送機關指稱其於91年4月29日21時2分
      許，有駕駛車牌號碼WGZ-639號輕機車之行為，亦不爭執
      ，而異議人因他案違規，遭移送機關易處吊扣普通小型車
      駕駛執照三個月之期間係自91年3月13日起，迄93年6月12
      日止，已如前述，因此，異議人於上開時、地確有於駕駛
      執照吊扣期間駕車之違規行為，足堪認定。
（二）有關移送機關指稱異議人有闖紅燈（直行）之違規行為部
      分：
   1、移送機關指稱異議人於上開時、地有闖紅燈（直行）之違
      規行為，固有台南縣警察局91年4月29日南縣警交字第M00
      000000號舉發違反道路交通管理事件通知單1份附卷可稽
      ，然為異議人所否認，而證人即舉發警員楊清聰、林周群
      於本院96年3月21日調查時雖分別到庭證稱：「我們一般
      在紅燈二、三秒後闖越停止線時，才會攔下舉發，當時異
      議人從中正南路由南向北方向行駛，到了該路與中正南路
      344巷交岔路口，直接直行闖越紅燈。我們以指揮棒、吹
      哨子攔下異議人。當時我們舉發他闖紅燈時，她並沒有說
      什麼。」、「我看到燈號已是紅燈，異議人仍然闖越，我
      們就攔下並告知已經闖紅燈。我們舉發異議人闖紅燈的地
      點與上開交岔路口距離大約二、三十公尺左右。我們所站
      地點是直路，可清楚看到燈號。我們選擇較遠的距離值勤
      可以清楚看到燈號的變換，且若過近的話，要攔停違規者
      ，就會來不及。」等語在卷（見本院96年3月21日訊問筆
      錄），惟移送機關指稱異議人前揭闖紅燈（直行）之違規
      行為係發生在91年4月29日，而證人楊清聰、林周群於近5
      年後即本院96年3月21日調查時，時日已久，卻尚能證述
      異議人有前開違規事實，並就當時燈號變換情形、執勤所
      處位置、異議人行駛路徑及闖紅燈過程等情節予以詳述，
      參以有關闖紅燈之違規行為，每日發生件數應不在少數，
      且證人楊清聰、林周群均證稱異議人當時對其遭舉發有闖
      紅燈之違規行為，當場並無異議，於舉發違反道路交通管
      理事件通知單上簽名後即行離去，則本件違規行為，對證
      人楊清聰、林周群而言，當不致於產生特殊印象，使其等
      於近5年後尚記得當初發生之情形，因此，衡諸常情，證
      人楊清聰、林周群陳稱尚清楚記得異議人有前述之闖紅燈
      的違規行為云云，與常情有悖，尚難使本院產生異議人確
      有上開闖紅燈違規行為之心證；此外，復查無其他積極證
      據足資證明異議人確有前述闖紅燈（直行）之違規行為，
      則移送機關徒以上述舉發違反道路交通管理事件通知單之
      記載，遽認異議人有上述闖紅燈（直行）之違規行為，自
      有未洽。
   2、因此，異議人抗辯稱其並無於上揭時、地有闖紅燈（直行
      ）之違規行為，尚屬有據。
五、綜上所述，異議人於上開時、地確有於駕駛執照吊扣期間駕
    車之違規行為，足堪認定，因此，則移送機關據此對異議人
    裁處罰鍰，並吊銷駕照，1年禁考等處分，於法本無不當。
    惟如前所述，因行政罰法第5條之公布施行，適用從新從輕
    之原則，本件移送機關應適用修正後道路交通管理處罰條例
    第21條第1項第5款及違反道路交通管理事件統一裁罰標準表
    之規定，對異議人罰鍰9,600元，始為適法，移送機關誤引
    修正前道路交通管理處罰條例第21條第1項第7款及違反道路
    交通管理事件統一裁罰標準表之規定，對異議人罰鍰12,000
    元，即有未洽，自應由本院撤銷罰鍰2,400元（12,000-9,60
    0＝2,400），並另為異議人不罰之諭知，以資適法；至於原
    處分罰鍰9,600元，及吊銷駕照，1年禁考等處分，於法並無
    不當，異議人就此異議，並無理由，應予駁回。另有關移送
    機關指稱異議人有闖紅燈（直行）之違規行為部分，因移送
    機關所提出之證據，尚無法證明異議人確有為此違規行為，
    異議人就此所為之異議為有理由，原處分於法尚有未合，自
    應由本院裁定將原裁處罰鍰4,500元部分撤銷，並另為異議
    人不罰之諭知，以資適法。因此，本院應將原裁處罰鍰6,90
    0元（2,400+4,500＝6,900）部分撤銷，並另為異議人不罰
    之諭知，以資適法，至於異議人其餘異議部分，經核並無理
    由，應以駁回。
六、據上論斷，應依道路交通案件處理辦法第19條、第20條前段
    ，裁定如主文。
中　　華　　民　　國　　96　　年　　12　　月　　10　　日
　　　　　　　　　　　交通法庭  法　官　陳淑勤
以上正本證明與原本無異。
如不服本裁定應於送達後5日內向本院提出抗告狀。
      　　　　　　　　　　　　　書記官　陳金堂
中　　華　　民　　國　　96　　年　　12　　月　　10　　日
